# 固定资产评估增值是否可调账

提问人：luckyconqueror 时间：2011-12-17 08:28:46
一国有企业进行公司制改制，固定资产评估增值了，是否可以调账？网上说两种情况可以调账，“一是国有企业按照《公司法》规定改制为股份有限公司，按照规定，应对企业的资产进行评估，并按资产评估确认的价值调整企业相应资产的原账面价值；二是企业兼并，也就是购买其他企业的全部股权时，如果被购买企业保留法人资格，则被购买企业应当按照评估确认的价值调整有关资产的账面价值，如果被购买企业丧失法人资格，购买企业应当按照被购买企业各项资产评估后的价值入账。 ”请问这个规定是来自哪条法规的？谢谢！

回答人：chenyiwei
新准则下的《企业会计准则解释第 1 号》第十条、《企业会计准则解释第 2 号》第二条；《企业会计准则讲解（ 2010 ）》第二十一章第三节第六大点。 老准则下的财会字[1998]16号。

回答人：chenyiwei
回复 luckyconqueror 的帖子
新准则下《企业会计准则解释第 1 号》第十条也是针对公司制改制（包括被改制企业及其母公司），但由于该条表述不清晰，所以后来通过2008 年 1 月 21 日的《企业会计准则实施问题专家工作组意见（三）》和《企业会计准则解释第 2 号》第二条作了澄清。
老准则下的财会[1998]16号文所针对的情况与；《企业会计准则讲解（ 2010 ）》第二十一章第三节第六大点相同，都是针对企业合并中的被并企业的。；《企业会计准则讲解（ 2010 ）》第二十一章第三节第六大点增加了“非同一控制下合并”这一限制条件。 另外，自《讲解 2008 》开始，即规定：在同一控制下企业合并中，被合并方同时进行改制并按规定进行评估调账的，应按调帐后的帐面价值并入合并方。 除了上述情形外，其他情形下均应保持历史成本基础的延续性，不能因为评估而调整企业的帐面价值。

提问人：mlspm 时间：2014-08-21 00:36:09
搜索论坛发现如下的观点在论坛较多： 企业未取得发票的，或者历史成本不能可靠计量的，已经反映在企业账面的固定资产，通过评估的方法，补开发票重新入账。这种方法是否具有可行性，是否有有法可依？希望陈版指点

回答人：chenyiwei
这种情况只能理解为差错更正中追溯重述不切实可行时的特例，且仅针对少数固定资产，不是针对全部资产的全面评估调账。对其适用范围有严格限定。

提问人：zzq1970 时间：2014-11-12 17:09:36
看了以上各位大侠的帖子，深受启发，又对照相关的法规原文，加入了自己的理解归纳了一下，不知对否，此外尚有一处感到非常困惑，求讨论，求斧正，求指点！见识浅陋之处，请勿笑话，嘿嘿 资产评估后要否调账？ 一、适用调账的情形 （一）应当调账的情况： 企业改制（无论是改制为股份有限公司还是有限责任公司，也无论是国企改制还是其他企业改制） （二）可以调账的情况： 非同一控制下合并，收购被合并方100%股权，被合并方可以调账（要满足非同一控制、100%收购两个条件，缺一不可） 除上述情况外，均不可调账。 二、如何调账 （一）单体公司 以经评估确认的资产、负债价值作为认定成本，该成本与原账面价值的差额，调整所有者权益（资本公积） （二）母子公司 企业的子公司进行公司制改制的，母公司应当按照投出资产的公允价值及相关费用之和，重新认定对子公司长期股权投资的成本，该成本与长期股权投资原账面价值的差额，应当调整所有者权益（资本公积）。在合并报表中，子公司各项资产负债应以改制时确定的公允价值为基础持续核算的结果并入。 三、困惑之处 同一控制下企业合并所取得的子公司进行改制的情况下，若母公司按照投出资产的公允价值及相关费用之和重新认定对子公司长期股权投资成本的话，可能会使长期股权投资的初始投资成本不等于在子公司账面净资产中所占份额，这样就与长期股权投资准则的相关规定矛盾。如何解决？

回答人：chenyiwei
1 、大体上可以，但需要注意：“应当调账的情况”中的“企业改制”是指非公司制企业改建为公司制企业。不包括有限责任公司和股份有限公司这两种公司组织形式之间的变更转换。 2 、如果符合调账情形的，应关注递延所得税负债的确认，净资产评估增值额扣除递延所得税负债后的部分才能调整资本公积。 3 、同一控制下企业合并中，被合并方同时进行公司制改建的，则以调账后被合并方的帐面净资产中的相应份额作为长期股权投资的初始成本。

提问人：bjnf 时间：2015-08-24 15:39:00
陈老师，您好！我们公司原是国有控股公司，现在是入住了民营资本，国有股份占49%，民营股份占51%，引入民营资本前专门做了改制审计，然后在审计报告基础上又做了资产评估，接着是根据资产评估的结果，把评估后净资产（ 7000 万元，都是原国有股东的）中一部分（ 3665 万元）预提出来，作为原国有企业中职工的安置费用，剩余部分作为国有股份出资，改制后注册资本是固定的，国有出资和民营出资额都是固定的了，我只能把账务调整到和评估后的净资产一样才行啊，但是，看到这个贴里，好像我们这种情况不在调账范围内，那我这个账务该如何调整呢？跪请赐教，不胜感激~

回答人：chenyiwei
这种情况不在可以调账的范围内，建议冲回原先调账的会计处理（包括调整调账后多提的折旧、摊销等，并考虑是否需补交所得税），双方股东同比例减资，或用现金补足出资不足部分。

提问人：bjnf 时间：2015-08-25 08:45:08
陈老师，您好，非常感谢您的回复。我公司现在已经改制完成，注册资本不会变动了。对于固定资产变动这样处理可否？ 1 、划拨地按评估价入账； 2 、涉及固定资产增值、减值的，按类别放到其他长期资产的评估增值，然后按资产类别 10 年分摊

回答人：chenyiwei
不恰当，还是建议进行差错更正，并对不足出资部分由股东以现金补足。

提问人：qingzheng518 时间：2017-05-18 23:35:22
陈老师，计学撮要 2011 版中说，只有国有企业改制才可以对评估增值进行调账处理，非国有性质的企业是否就不可以？

回答人：chenyiwei
如果是涉及到企业形式和责任形式的重大改变，如个人独资企业或合伙企业改为公司，我理解也可以按评估值调账。